臺灣橋頭地方法院民事裁定
108年度消債更字第96號
聲請人即債  蔡淑卿  
務人                  
代  理  人  蔡秋聰  法扶律師
上列當事人因消費者債務清理事件聲請更生，本院裁定如下：
    主  文
聲請人蔡淑卿自民國一百零八年十一月二十二日下午四時起開始
更生程序。
命司法事務官進行本件更生程序。
    理  由
一、聲請意旨略以：聲請人即債務人蔡淑卿前向金融機構辦理消
    費借貸、信用卡契約等，致積欠無擔保債務計新臺幣（下同
    ）725,647元，因無法清償債務，乃於民國108年1月間向本
    院聲請前置調解，因無法負擔債權人所提還款方案而於同年
    3月7日調解不成立，因聲請人有不能清償債務或有不能清償
    之虞，復未經法院裁定開始清算程序或宣告破產，爰依法聲
    請准予裁定更生等語。
二、按「債務人不能清償債務或有不能清償之虞者，得依本條例
    所定更生或清算程序，清理其債務。」消費者債務清理條例
    （下稱消債條例）第3條定有明文。衡以消費者與金融機構
    間債之關係之發生，係依契約自由原則及相互間之信賴為基
    礎，此為社會經濟活動得以維繫及發展之重要支柱，債務人
    經濟窘迫，固不應任其自生自滅，債權人一方之利益，仍不
    能因之摒棄不顧。是債務人於協商程序中，自應本於個人實
    際財產及收支狀況，依最大誠信原則，商討解決方案。如終
    究不能成立協商，於聲請更生或清算時，法院審酌上開條文
    所謂「不能清償或有不能清償之虞」，自宜綜衡債務人全部
    收支、信用及財產狀況，評估是否因負擔債務，而不能維持
    最基本之生活條件；所陳報之各項花費，是否確屬必要性之
    支出；如曾有協商方案，其條件是否已無法兼顧個人生活之
    基本需求等情，為其判斷之準據。
三、經查：
  ㈠聲請人前向金融機構辦理消費借貸、信用卡契約等，致現積
    欠無擔保債務725,647元，前即已因無法清償債務，而於108
    年1月間向本院聲請前置調解，因無法負擔債權人所提還款
    方案而於108年3月7日調解不成立等情，有債權人清冊、財
    團法人金融聯合徵信中心前置協商專用債權人清冊、信用報
    告、債權人清冊、調解筆錄等件在卷可稽【見本院108年度
    司消債調字第26號卷（下稱消債調卷）第6至9頁、第38至41
    頁、本院卷第15至17頁】，堪信為真實。
  ㈡聲請人現任職於養生小舖，並兼職於馬可先生，自陳每月收
    入約28,600元，而依養生小舖薪資明細單所示，107年10月
    至108年5月間之薪資總額為182,097元，核每月平均薪資22,
    762元，馬可先生每月兼職收入約6,600元，且其名下尚有中
    國人壽保險解約金114,586元，107年度申報所得為332,503
    元，核每月平均所得為27,709元，現勞工保險投保薪資22,8
    00元等情，有財產及收入狀況說明書、勞工保險被保險人投
    保資料表、薪資明細單、綜合所得稅各類所得資料清單暨國
    稅局財產歸屬資料清單、中國人壽保險股份有限公司108年7
    月30日中壽保規字第1080002642號函附卷可稽（見消債調卷
    第3至5頁、第10至20頁、本院卷第18至22頁、第113至114頁
    ）。則查無聲請人有其他收入來源，佐以聲請人已提出薪資
    明細單為證，則聲請人主張之收入來源，應全非虛罔，是聲
    請人平均薪資22,762元加計兼職收入6,600元後為29,362元
    ，與聲請人自陳每月收入28,600元相近，以28,600元作為核
    算其現在償債能力之基礎，應能反映真實收入狀況。
  ㈢至支出部分，聲請人主張扶養2名子女。按直系血親相互間，
    互負扶養之義務，民法第1114條第1款定有明文。查聲請人2
    名子女分別為86年、89年生，皆為大學學齡，其等於107年
    度申報所得分別僅39,066元、3,300元，所得非高，名下亦
    無財產等情，有戶籍謄本、綜合所得稅各類所得資料清單暨
    國稅局財產歸屬資料清單附卷可證（見消債調卷第21頁、本
    院卷第45至53頁），扶養費用部分，依消債條例第64條之2
    第1、2項，並參照民法第1118、1119條規定，其負扶養義務
    之程度，亦應考量其目前身負債務之窘境，所負擔之扶養義
    務能力，自非比一般，在無其他更為詳實之資料可供佐證之
    情形下，故本院認定以108年度高雄市最低生活費標準之1.2
    倍15,719元為標準，則與前配偶分擔後，聲請人每月應支出
    之扶養費應以15,719元為度（計算式：15,719×2÷2＝15,719
    元），聲請人主張每月扶養費9,630元，低於本院核算金額
    ，應屬可採；至聲請人個人日常生活必要費用部分，審酌聲
    請人負債之現況，基於社會經濟活動之互賴及誠信，該日常
    生活所需費用，自應節制開支，不得有超越一般人最低生活
    標準之享受，否則反失衡平，本院依消債條例第64條之2第1
    項，參酌衛福部社會司所公告歷年最低生活費標準，108年
    度高雄市最低生活費標準13,099元之1.2倍為15,719元，則
    聲請人每月最低生活費除有特殊情形並有證據證明者外，自
    宜以此為度，始得認係必要支出，而聲請人自陳每月含房屋
    租金在內之個人必要生活費為16,760元，房租7,000元部分
    固提出租賃契約書為證（見本院卷第37至41頁），惟聲請人
    另領有租金補助3,200元，亦有存摺內頁可佐（見本院卷第2
    9頁），則聲請人租金部分僅3,800元，聲請人未釋明有其他
    較高支出之理由，本院認應以上開標準15,719元列計為全部
    必要生活費用，較為可採。
  ㈣綜上所述，以聲請人現每月之收入28,600元為其償債能力基
    準，扣除其每月扶養費9,630元及個人必要生活費15,719元
    後餘3,251元，而聲請人目前負債總額為725,647元，扣除保
    險解約金114,586元後，債務餘額為611,061元，以上開餘額
    按月攤還結果，約15年餘期間始能清償完畢，堪認聲請人確
    有不能清償債務或有不能清償之虞之情事。從而，聲請人主
    張已不能清償債務，聲請本院准予更生，依所舉事證及本院
    調查結果，即無不合。
四、末按「法院開始更生程序之裁定，應載明其年、月、日、時
    ，並即時發生效力。」、「法院裁定開始更生或清算程序後
    ，得命司法事務官進行更生或清算程序，必要時得選任律師
    、會計師或其他適當之自然人或法人一人為監督人或管理人
    。」消費者債務清理條例第45條第1 項、第16條第1 項分別
    定有明文。本件聲請人其目前收入及財產狀況，不能履行債
    務，依聲請人其目前收入及財產狀況，未償之債務亦屬不能
    清償，有如上述。此外，復查無聲請人有消費者債務清理條
    例第46條各款所定駁回更生聲請等事由，從而，聲請人聲請
    更生，洵屬有據，應予准許，爰命司法事務官進行本件更生
    程序。
五、依消費者債務清理條例第11條第1 項、第45條第1 項、第16
    條第1 項，裁定如主文。
中　　華　　民　　國　 108　　年　　11　　月　　22　　日
              　　民事庭　法　官　李姝蒓
以上正本係照原本作成。
本裁定已於108年11月22日下午4時公告。
本裁定不得抗告。
中　　華　　民　　國　 108　　年　　11　　月　　22　　日
  　                      書記官　郭南宏